臺灣臺中地方法院刑事判決
111年度訴字第1054號
公  訴  人  臺灣臺中地方檢察署檢察官
被      告  黃子汧



選任辯護人  張藝騰律師
上列被告因違反毒品危害防制條例案件，經檢察官提起公訴（11
0年度偵字第36247號），本院判決如下：
    主    文
黃子汧共同販賣第二級毒品未遂，處有期徒刑貳年捌月。扣案之
含有第二級毒品3,4-亞甲基雙氧甲基安非他命成分之毒咖啡包玖
包（合計驗餘淨重參拾點玖玖貳陸公克，及外包裝袋玖只）均沒
收銷燬之；扣案之APPLE牌行動電話（IMEI：000000000000000）
壹支沒收。
    犯罪事實
一、黃子汧明知3,4-亞甲基雙氧甲基安非他命係毒品危害防制條
    例第2條第2項第2款所列管之第二級毒品，不得非法持有、
    販賣，竟自民國110年10月底或11月初某日，與真實姓名年
    籍不詳、綽號「妹妹」之成年人，共同基於販賣含有第二級
    毒品3,4-Methylenedioxymethamphetamine（3,4-亞甲基雙
    氧甲基安非他命，下稱MDMA）成分之毒咖啡包以營利之犯意
    聯絡，由「妹妹」利用微信之廣告助手功能，以微信暱稱「
    星耀(★) 娛樂(暫休) 」帳號向不特定人散布「星耀國際娛
    樂優質小姐坐檯一節：2000 二節：3800 四節：7500」之販
    賣毒品訊息，經警於110年11月5日11時58分許執行網路巡邏
    時，發現上開販賣毒咖啡包暗語之訊息，遂喬裝為買家並以
    微信暱稱「喬」與「妹妹」聯繫購毒事宜，雙方合意以新臺
    幣（下同）4,500元購買含有第二級毒品MDMA成分之毒咖啡
    包9包，並相約至臺中市○○區○○路0段000號前停車場交易。
    嗣「妹妹」即以通訊軟體Telegram與黃子汧持用之APPLE牌
    行動電話(IMEI：000000000000000)聯繫，通知黃子汧依約
    前往交易毒品，黃子汧遂於同日16時35分許，駕駛車牌號碼
    000-0000號自用小客車搭載不知情女友王荷妙（涉嫌販賣第
    二級毒品未遂罪部分，另經臺灣臺中地方檢察署檢察官為不
    起訴處分確定）前往上址，指引喬裝為買家之警員進入車內
    後，向警員收取價金4,500元，並將含有第二級毒品MDMA成
    分之毒咖啡包9包交予警員，旋即為現場埋伏之警員當場逮
    捕而未遂，並扣得交易之毒咖啡包9包、APPLE牌行動電話1支
    (IMEI：000000000000000)，而查悉上情。
二、案經新北市政府警察局新莊分局報告臺灣臺中地方檢察署檢
    察官偵查起訴。
    理    由
一、證據能力：
  ㈠按被告以外之人於審判外之陳述，雖不符刑事訴訟法第159條
    之1至第159條之4之規定，然經當事人於審判程序同意作為
    證據，法院審酌該言詞陳述作成時之情況，認為適當者，亦
    得為證據。刑事訴訟法第159條之5第1項定有明文。經查，
    檢察官、被告黃子汧及選任辯護人就本判決以下所引用被告
    以外之人於審判外之陳述，均同意有證據能力（見本院卷第
    101頁），本院審酌該等證據之取得過程並無瑕疵，以之作
    為證據係屬適當，認均有證據能力。
  ㈡次按傳聞法則乃對於被告以外之人於審判外之言詞或書面陳
    述而為之規範。本件判決以下引用之非供述證據，無刑事訴
    訟法第159條第1項規定傳聞法則之適用，經本院於審理時依
    法踐行調查證據程序，與本案待證事實具有自然之關聯性，
    且無證據證明係公務員違法取得之物，依法自得作為證據。
二、認定犯罪事實所憑證據及理由：
  ㈠上開犯罪事實，業據被告於警詢、偵查及本院準備程序及審
    理時均坦承不諱（見偵卷第43至50頁、第129至131頁、第15
    9至161頁、本院聲羈卷第22至23頁、本院卷第55頁、第105
    頁），並有新北市政府警察局新莊分局（下稱新莊分局）偵
    查隊110年11月5日職務報告、被告110年11月5日自願受搜索
    同意書、新莊分局搜索扣押筆錄、扣押物品收據、扣押物品
    目錄表、「妹妹」微信帳號張貼販賣毒品之廣告、新莊分局
    查獲毒品案重量鑑定證明書、警員微信帳號、警員與「妹妹
    」微信對話紀錄、查獲現場及扣案毒咖啡包照片、被告手機
    照片、新莊分局偵查隊110年12月14日職務報告（見偵卷第5
    9至60頁、第69頁、第71至76頁、第79頁、第93至98頁、第9
    9至103頁、第231頁）在卷可稽，且扣案之毒咖啡包經送鑑
    驗結果，確檢出含有第二級毒品MDMA成分，亦有臺北榮民總
    醫院111年1月6日北榮毒鑑字第C0000000號毒品成分鑑定書
    及同年月日北榮毒鑑字第C0000000-Q號毒品純度鑑定書（見
    偵卷第265頁、第267頁）附卷可考，足認被告前開任意性之
    自白，核與卷內事證相符，堪信為真實。
  ㈡被告供稱：其販賣毒咖啡包是賺取價差，以每包300元購入毒
    咖啡包後，再以每包500元之價格售出，獲利200元由其與「
    妹妹」各得100元等語（見偵卷第131頁、本院卷第55頁），
    足證被告就本案所為，主觀上確有藉由販賣上開含有第二級
    毒品成分之毒咖啡包獲取一定利潤之營利意圖，甚為至明。
  ㈢綜上，本件事證已臻明確，被告犯行，堪以認定，應依法論
    科。
三、論罪科刑：
　㈠按刑事偵查技術上所謂之「釣魚偵查」，係指對於原已犯罪
    或具有犯罪故意之人，以設計引誘之方式，使其暴露犯罪事
    證，而加以逮捕或偵辦而言，此純屬偵查犯罪技巧之範疇，
    並未違反憲法對於基本人權之保障，且於公共利益之維護有
    其必要性存在，故依「釣魚」方式所蒐集之證據資料，原則
    上非無證據能力。又於此情形，因毒品購買者為辦案佯稱購
    買，而將販賣者誘出以求人贓俱獲，因其無實際買受之真意
    ，且在警察監視之下伺機逮捕，事實上亦不能真正完成買賣
    ，則該次行為，僅能論以販賣未遂（最高法院100年度台上
    字第4498號判決意旨參照）。查，「妹妹」利用通信軟體微
    信之廣告助手功能，以隱喻之方式，散布販賣含有第二級毒
    品MDMA成分之毒咖啡包訊息而具有犯罪故意，經警喬裝購毒
    者與「妹妹」聯繫，並約定交易毒品之數量、價格及地點後
    ，再由「妹妹」通知被告攜帶毒品到達約定交易地點與警員
    交易毒品，嗣由埋伏之警員加以逮捕，揆諸上開說明，警員
    雖無向被告及「妹妹」購買毒品之真意，然被告主觀上原即
    有與「妹妹」共同販賣毒品之犯意聯絡，客觀上又已著手於
    販毒第二級毒品構成要件行為之實行，僅因警員實際上無買
    受毒品之真意，始未能完成毒品交易而未遂，然其此部分所
    為，仍已該當於販賣第二級毒品未遂罪。
  ㈡核被告所為，係犯毒品危害防制條例第4條第6項、第2項之販
    賣第二級毒品未遂罪。被告販賣毒品前持有第二級毒品之低
    度行為，為販賣第二級毒品未遂之高度行為所吸收，不另論
    罪。
  ㈢被告與「妹妹」就本案販賣第二級毒品未遂之犯行，有犯意
    聯絡及行為分擔，應論以共同正犯。
  ㈣刑之減輕事由：
　⒈按未遂犯之處罰，以有特別規定者為限，並得按既遂犯之刑
    減輕之，刑法第25條第2項定有明文。查，被告販賣含有第
    二級毒品成分之毒咖啡包，已著手為販賣毒品行為之實行，
    因佯裝買家之警員自始無購買毒品真意而未遂，應依刑法第
    25條第2項之規定，按既遂犯之刑度減輕其刑。
　⒉次按犯第4條至第8條之罪於偵查及歷次審判中均自白者，減
    輕其刑，毒品危害防制條例第17條第2項定有明文。本案被
    告於偵查及本院審理中均自白犯罪，應依毒品危害防制條例
    第17條第2項規定，減輕其刑，並與上開減輕事由依法遞減
    輕之。
　⒊另經本院函詢新莊分局及臺灣臺中地方檢察署關於被告供述
    毒品來源之查獲情形，新莊分局及臺中地檢署均函覆並未查
    獲乙節，有新莊分局111年7月28日新北警莊刑字第11140597
    55號函檢附員警職務報告、臺中地檢署111年8月3日中檢永
    帝110偵36247字第1119085335號函文（見本院卷第79至83頁
    ）在卷可佐，是本件核與毒品危害防制條例第17條第1項規
    定「供出毒品來源，因而查獲其他正犯或共犯者」要件不符
    ，自無該規定之適用，併此敘明。
　⒋至辯護人請求依刑法第59條規定減輕其刑乙節，按刑法第59
    條所規定之酌量減輕其刑，係裁判上之減輕，必以犯罪之情
    狀可憫恕，認為宣告法定最低度之刑猶嫌過重者，始有其適
    用。如別有法定減輕之事由，應先依法定減輕事由減輕其刑
    後，猶嫌過重時，始得為之，此觀刑法第60條：「依法律加
    重或減輕者，仍得依前條之規定酌量減輕其刑。」之規定至
    明，且是否援引刑法第59條酌減其刑，係屬事實審法院得依
    職權自由裁量之事項（最高法院101年度台上字第1669號判
    決意旨參照）。本案被告與「妹妹」利用網際網路宣傳販毒
    訊息，使毒品之散布更為迅速，對社會造成危害非淺，且被
    告所犯之罪經依上開規定遞減其刑後，法定最低刑度已大幅
    降低至2年6月，倘再依刑法第59條規定減輕其刑，除對其個
    人難收改過遷善之效，而無法達到刑罰特別預防之目的外，
    亦易使其他販毒之人心生投機而甘冒風險販毒，實無法達到
    刑罰一般預防之目的，衡諸社會一般人客觀標準，難認有過
    重而情堪憫恕之情形，自無再依刑法第59條酌減其刑之餘地
    。
  ㈤爰以行為人之責任為基礎，審酌被告為圖一己之利，明知毒
    品對於他人身心健康、社會秩序之危害至深且鉅，施用毒品
    者容易上癮且戒除不易，竟無視於國家杜絕毒品之禁令，利
    用網路散布販賣含有第二級毒品成分之毒咖啡包訊息，藉此
    牟利，並加速毒品擴散，肇生他人施用毒品之來源，戕害國
    民身心健康，犯罪所生危害程度非輕；惟考量被告販賣毒品
    之對象僅有1人，且未遂，衡與毒品大盤之毒梟有別；兼衡
    以其素行、犯罪之動機、目的、手段暨其於偵審中均坦承犯
    行之犯後態度，及於本院審理時自陳之教育智識程度及家庭
    經濟狀況（見本院卷第106頁）等一切情狀，量處如主文所
    示之刑。
四、沒收：
  ㈠按查獲之第一級、第二級毒品及專供製造或施用第一級、第
    二級毒品之器具，不問屬於犯罪行為人與否，均沒收銷燬之
    ；毒品危害防制條例第18條第1項前段定有明文。扣案之毒
    咖啡包9包經送臺北榮民總醫院鑑驗結果，檢出含有第二級
    毒品MDMA成分（合計驗餘淨重：30.9926公克，純度：1.41%
    ，合計純質淨重：0.4445公克），有上開臺北榮民總醫院毒
    品純度鑑定書在卷可憑，爰依前揭規定，宣告沒收銷燬之；
    又用以包裝上開毒品之外包裝袋9只，因與其內殘留之毒品
    難以析離，亦無析離實益，當應整體視為違禁物，併予宣告
    沒收。至鑑驗耗損之部分，既已滅失，爰不另行諭知沒收銷
    燬。
  ㈡又按犯第4條至第9條、第12條、第13條或第14條第1項、第2 
    項之罪者，其供犯罪所用之物，不問屬於犯罪行為人與否，
    均沒收之，毒品危害防制條例第19條第1項亦有明定。查，
    扣案之APPLE牌行動電話1支（IMEI：000000000000000)，為
    被告所有，並供其為本案販賣毒品犯行聯繫所用之物，業經
    被告於警詢及本院準備程序中陳明在卷（見偵卷第46頁、本
    院卷第55頁），爰依毒品危害防制條例第19條第1項規定宣
    告沒收。
  ㈢至被告本案交易毒品所得4,500元，業已返還予警員，亦據被
    告陳明在卷（見本院卷第55頁），是亦無沒收犯罪所得之問
    題，附此敘明。
據上論斷，應依刑事訴訟法第299條第1項前段，毒品危害防制條
例第4條第2項、第6項、第17條第2項、第18條第1項前段、第19
條第1項，刑法第11條、第28條、第25條第2項，判決如主文。　
本案經檢察官黃雅玲提起公訴，檢察官張添興到庭執行職務。
中　　華　　民　　國　　111 　年　　9 　　月　　29　　日
                  刑事第二十庭  審判長法  官  江宗祐
　　　　　　　　　                    法  官  林德鑫
                    　　　　　　　　　法  官  江文玉
以上正本證明與原本無異。
如不服本判決應於收受判決後20日內向本院提出上訴書狀，並應
敘述具體理由；其未敘述上訴理由者，應於上訴期間屆滿後20日
內向本院補提理由書（均須按他造當事人之人數附繕本）「切勿
逕送上級法院」。
                                      書記官  黃珮華
中　　華　　民　　國　　111 　年　　9 　　月　　29　　日
附錄論罪科刑法條
毒品危害防制條例第4條
製造、運輸、販賣第一級毒品者，處死刑或無期徒刑；處無期徒
刑者，得併科新臺幣3千萬元以下罰金。
製造、運輸、販賣第二級毒品者，處無期徒刑或10年以上有期徒
刑，得併科新臺幣1千5百萬元以下罰金。
製造、運輸、販賣第三級毒品者，處7年以上有期徒刑，得併科
新臺幣1千萬元以下罰金。
製造、運輸、販賣第四級毒品者，處5年以上12年以下有期徒刑
，得併科新臺幣5百萬元以下罰金。
製造、運輸、販賣專供製造或施用毒品之器具者，處1年以上7年
以下有期徒刑，得併科新臺幣1百50萬元以下罰金。
前五項之未遂犯罰之。